臺灣基隆地方法院民事裁定　　　　　　　 100年度抗字第25號
抗　告　人　證豪企業有限公司
法定代理人　陳勇全
相　對　人　桃園縣立大園國民中學
法定代理人　沈杏熾
上列當事人間清償提存事件，抗告人對於中華民國100年７月５
日本院100年度聲字第26號第一審裁定提起抗告，本院第二審合
議庭裁定如下：
    主  文
抗告駁回。
抗告程序費用新臺幣壹仟元由抗告人負擔。
    理  由
一、本件相對人以：『提存物受取權人受領遲延（提存物受取權
    人承攬提存人之「教室吸音天花板修繕更新工程」，此案已
    於民國99年９月５日完工，但因提存物受取權人工程施作數
    量不足，導致兩造對於工程款給付認知有差異，因而本案尚
    存有履約爭議）』為由，向本院提存所提存新臺幣（下同）
    2,776,723.元，並於「清償提存─對待給付之標的及其他受
    領提存物所附之要件」欄載明：「提存物受取權人須有提存
    人之同意函方能領取」等語。抗告人對於本院提存所准許相
    對人提存之聲請，提出異議，其意旨略以：(一)本院100.年
    度208.號為清償提存，原因及事實為『提存物受取權人受領
    遲延（提存物受取權人承攬提存人之「教室吸音天花板修繕
    更新工程」，此案已於民國99年９月５日完工，但因提存物
    受取權人工程施作數量不足，導致兩造對於工程款給付認知
    有差異，因而本案上存有履約爭議）』，不符法律規定之要
    件（引用葉雪鵬先生所撰「提存，就可以還清債務」乙文之
    見解為據）。(二)提存人（即相對人）從未給付部分或全部
    債權金額予該公司，此可從兩造往來之郵局存證信函看出，
    反而處處刁難該公司，連此次提存之款項，亦須取得相對人
    之同意函、始能領取，此與提存法之立法目的與精神相違。
    (三)該公司對於相對人之掛號信函或存證信函從未拒收，亦
    未曾拒收相對人之匯票或公庫支票；反而在多次協調會上表
    示「工程款可直接給付本公司，不用到提存所提存」，足見
    相對人無心也無意給付債權全額予該公司。(四)如本院提存
    所以提存法第22條之規定為同意提存之依據，亦應符合法律
    規定之要件，亦即該公司有實質受領遲延之事實，方能以債
    權人受領遲延為理由、同意提存。(五)本院提存所此次同意
    受理相對人清償提存之聲請，又多一管道予相對人繼續刁難
    該公司、拖延給付工程款，同時亦規避上級機關及審計單位
    對相對人執行力及行政責任之追究。(六)該公司於99年６月
    ２日去函相對人，請求相對人出具同意函，且應在99年６月
    ８日前寄達該公司，該公司雖於99年６月10日上午約10時收
    到相對人之回函，惟相對人對於無爭議部分之款項既未表達
    同意支付之意思，更於回函中表示「歉難出具同意函」等語
    ，顯見相對人並無任何給付之意思。綜上可知相對人之提存
    顯不符合清償提存之法律要件，本院提存所不應准予提存，
    為此依提存法第24條提出異議，請廢棄原處分，駁回相對人
    清償提存之聲請等語。並提出提存通知書、工程契約、雙方
    往來之郵局存證信函、抗告人致相對人函及相對人回覆抗告
    人之函等件（均為影本，與異議狀訂為乙冊）為證。
二、原審駁回抗告人之異議係以：本件相對人為清償與抗告人間
    「教室吸音天花板修繕更新工程」之工程款，經相對人以存
    證信函通知抗告人開立面額新臺幣（下同）2,776,723元.之
    統一發票，並檢附符合規定之資料，向相對人請款，嗣抗告
    人因逾時未向相對人請領款項而受領遲延，爰依法為抗告人
    提存等情，業據提出教室吸音天花板修繕更新工程契約、存
    證信函暨掛號郵件收件回執等為證。是本件相對人為給付抗
    告人前開工程款而提存，既已於提存書載明提存之原因事實
    為抗告人受領遲延之意旨，即合於提存法第９條第１項第４
    款之規定。至相對人並未有給付工程款之真意、抗告人並無
    任何拒絕受領或不能受領之情事，尚不符受領遲延之要件云
    云，核均屬兩造間權利義務之實體爭執，自不在提存所審究
    之範圍內，又提存人所附條件是否有理由以及是否依債之本
    旨為清償，亦事涉實體法律關係之認定，亦非提存所所能審
    究，是本件清償提存，提存所仍應准予提存，至是否生清償
    效力，應由當事人另行訴訟，以資解決。本院提存所於100.
    年５月27日所為100.年度存字第208.號准許相對人提存之處
    分，洵無不當，本件異議為無理由，應予駁回等語，為其理
    由（詳見原裁定理由三、）。
三、抗告意旨略以：相對人雖於100.年３月23日以郵局存證信函
    表示：抗告人承攬相對人「教室吸音天花板修繕更新工程」
    ，因逾期完工，相對人乃依政府採購法之相關規定，就抗告
    人之承攬報酬進行減價，並因抗告人於100.年２月14日、２
    月17日及３月10日所交付之統一發票與前揭減價後之金額不
    符，而退還抗告人；以及因抗告人所提供上開工程之相關資
    料不符補助單位規定，前後共８次發函要求抗告人辦理請款
    事宜，然均未獲置理，乃復要求抗告人開立2,776,723.元之
    統一發票及符合規定之資料辦理請款等語。然抗告人於接獲
    相對人之上開存證信函後，旋於100.年３月28日以郵局存證
    信函回覆相對人，並檢附統一發票，要求相對人應將該發票
    及相關之資料文件上陳其上級機關，以完成請款程序。嗣相
    對人乃又於100.年３月31日退還抗告人所交付之統一發票，
    抗告人乃復於同年４月６日再以存證信函回覆相對人，並檢
    附前遭相對人退還之統一發票，要求相對人依前旨辦理。詎
    相對人竟以100.年６月８日大國總字第1000003393號函向抗
    告人表示：「貴公司（即抗告人）未開立統一發票，且未依
    規定檢附檢驗證明、完工照片等相關資料，本校（相對人）
    歉難出具同意函；旨案工程款依前附結算明細開立統一發票
    ，金額應為2,913,809.元整；又逾期罰款部分如未繳納，本
    校逕依合約第17條第３項得於工程款扣抵；倘貴公司未能依
    上開說明檢附相關文件辦理請款事宜，嗣後來文，本校將不
    再回覆。」云云，悍拒抗告人辦理請款之要求。為此抗告人
    乃向相對人之上級機關桃園縣政府陳情，經該府邀集抗告人
    與權責單位進行協談結果，該府乃以100.年６月23日府教設
    字第1000244200號函要求相對人在抗告人開立2,776,723.元
    之統一發票後，出具提存領取通知書予抗告人。揆諸上情，
    抗告人並未受領遲延，相對人所為提存不符提存法第９條第
    １項第４款之規定，依法應不准許。原審未予糾正，自有違
    誤，爰提起抗告，請求廢棄原裁定等語。
四、按「債權人受領遲延，或不能確知孰為債權人而難為給付者
    ，清償人得將其給付物，為債權人提存之。」民法第326.條
    定有明文。又「依債務本旨，向債權人或其他有受領權人為
    清償，經其受領者，債之關係消滅。」民法第309.條亦定有
    明文。故如「非依債務本旨或向無受領權人所為之清償提存
    ，其債之關係不消滅。」提存法第22條亦有明文規定。惟提
    存事件乃「非訟事件」，提存所僅能為形式審查，凡提存人
    主張之事實合於提存法第９條及同法施行細則第３條之規定
    者，即應准予提存。且依提存法施行細則第20條第５款之規
    定，「清償提存，關於提存原因之證明文件，無庸附具」。
    故提存所對於「清償提存」事件，並無調查「提存原因」之
    必要（亦無該職權）。至非依債務本旨所為之清償提存，其
    債之關係不消滅（參見提存法第22條）。是以清償提存是否
    依債務本旨而發生清償效力，乃屬實體事項，應另行訴請法
    院依法審認之，並非一經提存所准予提存即生清償之效力。
    查本院100.年度存字第208.號提存事件，乃相對人以『提存
    物受取權人受領遲延（提存物受取權人承攬提存人之「教室
    吸音天花板修繕更新工程」，此案已於民國99年９月５日完
    工，但因提存物受取權人工程施作數量不足，導致兩造對於
    工程款給付認知有差異，因而本案尚存有履約爭議）』為由
    ，故向本院提存所提存2,776,723.元，並於「清償提存─對
    待給付之標的及其他受領提存物所附之要件」欄載明：「提
    存物受取權人須有提存人之同意函方能領取」等語，此為抗
    告人所不爭，並有「提存通知書」影本在卷可稽，亦即本院
    100.年度存字第208.號提存事件乃「清償提存」事件。而抗
    告人對本件所爭執者：乃該公司並無受領遲延之事實，反而
    係相對人並無給付之意思等事實，亦即爭執實體上之事項；
    對於提存書之程式及提存程序之遵守等並無爭執。依上開說
    明，如抗告人認為相對人之提存為「非依債務本旨所為之清
    償提存」，則「其債之關係不消滅」，該公司仍得隨時向相
    對人請求清償；如相對人不為清償，亦可訴請法院判命相對
    人清償，以為救濟，殊無於提存程序要求提存所調查「提存
    原因」之理。抗告人之異議毫無足取。本院提存所於100.年
    ５月27日所為100.年度存字第208.號准予提存之處分並無不
    當，原裁定認抗告人之異議為無理由，而予以駁回，亦無違
    誤。抗告人誤解法律之規定，仍執陳詞，指摘原裁定不當，
    求予廢棄改判，為無理由，應予駁回。
五、據上論結，本件抗告為無理由，依非訟事件法第21條第２項
    、第46條、民事訴訟法第78條、第495條之１第１項、第449
    條第１項，裁定如主文。
中    華    民    國    100   年    8     月    29    日
                  民事庭審判長法  官  蔡聰明
                              法  官  周霙蘭
                              法  官  林金發
以上正本係照原本作成。
對本裁定不得再為抗告。
中    華    民    國    100   年    8     月    29    日
                          法院書記官  林建清